【裁判字號】    95,簡上,375
【裁判日期】    951025
【裁判案由】    詐欺
【裁判全文】
臺灣臺南地方法院刑事判決             95年度簡上字第375號
上  訴  人  臺灣臺南地方法院檢察署檢察官
被      告  甲○○
上列上訴人因被告詐欺案件，不服本院九十五年度簡字第二二三
六號中華民國九十五年七月三十一日第一審判決（聲請簡易判決
處刑案號：臺灣臺南地方法院檢察署九十五年度偵字第七四○號
、第七四二號），提起上訴及移送併案審理（案號：臺灣臺南地
方法院檢察署九十五年度偵字第一二○三一號、第一二○三二號
、第一二○三三號、第一二○三四號，臺灣基隆地方法院檢察署
九十五年度偵緝字第四一九號及九十五年度偵字第三五五七號）
，被告就被訴事實為有罪之陳述，經本院管轄第二審合議庭裁定
行簡式審判程序，判決如下：
    主   文
原判決撤銷。
甲○○幫助共同連續意圖為自己不法之所有，以詐術使人將本人
之物交付，處有期徒刑陸月，如易科罰金，以新臺幣玖佰元即銀
元佰元折算壹日。
    事實及理由
一、本件係經被告於準備程序期日及審判期日為有罪之陳述，而
    經本院合議庭裁定以簡式審判程序加以審理（見本院卷九十
    五年十月十一日審判筆錄），則依據刑事訴訟法第二百七十
    三條之二、同法第一百五十九條第二項之規定，不適用傳聞
    法則有關限制證據能力之相關規定；並得依同法第三百十條
    之二之準用同法第四百五十四條之規定製作略式判決書，依
    法僅需記載犯罪事實、證據名稱及應適用之法條，並得以簡
    略方式為之，如認定之犯罪事實、證據及應適用之法條，與
    檢察官聲請簡易判決處刑書或起訴書之記載相同者，得引用
    之，合先敘明。
二、甲○○於九十四年一月間因向姓名、年籍不詳之人所經營之
    地下錢莊借款，明知國民身分證乃為個人身分之表徵，為通
    常生活之重要證明文件，應能預見如任意將身分證件交與他
    人，他人可能利用其所有之國民身分證申辦各類帳戶或行動
    電話藉以從事不法行為，圖以掩飾犯行不易遭人追查，然對
    於交付國民身分證，雖無引發他人萌生犯罪之確信，但仍以
    縱若有人持以犯罪，亦不違反其幫助犯罪之本意，竟基於幫
    助姓名年籍不詳之共同詐騙者連續詐騙金錢之犯意，於民國
    九十四年一月間某日，在臺南市○○路路邊，將其所有國民
    身分證交付予地下錢莊之姓名年籍不詳之人後，復由詐騙集
    團取得甲○○之國民身分證，該詐欺集團即基於共同意圖為
    自己不法所有之概括犯意聯絡，先以甲○○所有之國民身分
    證申辦0000000000號、0000000000號
    及0000000000號行動電話門號，再於奇摩網站上
    刊登欲販賣行動電話、記憶卡及藍芽傳輸線之虛偽廣告，使
    丁○○、乙○○、己○○、丙○○、壬○○及戊○○見到該
    則不實廣告後陷於錯誤，而撥打上開0000000000
    行動電話與詐欺集團成員聯繫，並分別與該姓名、年籍不詳
    之詐欺集團分別達成新臺幣（下同）二萬四千二百元、八千
    元、八千五百元、八千一百元、二萬五千元及三千三百五十
    元之交易價格，該詐欺集團成員則要求丁○○、乙○○、己○○、丙○○、壬○○及戊○○利用轉帳付款，丁○○、乙○○、己○○、丙○○、壬○○及戊○○遂依指示轉帳匯款
    上開金額進入指定之帳戶內，嗣因丁○○、乙○○、己○○
    、丙○○、壬○○及戊○○遲未收受貨物，始知受騙。該姓
    名年籍不詳之人與葉樹霖（已另案起訴）及姓名年籍不詳之
    林姓成年男子之詐欺集團，另於自由時報上刊登欲求職廣告
    ，致欲求職之林世豪、李志偉即撥打上揭門號000000
    0000號及0000000000號行動電話予姓名、年
    籍不詳之詐欺集團聯繫後，該詐欺集團對林世豪、李志偉施
    以如欲求職需交付金融帳戶存摺及提款卡以方便薪資入帳之
    詐術，使林世豪開立臺北國際商業銀行帳號0000000
    000000號、華僑銀行羅東分行帳號00000000
    000000000號，李志偉開立國泰世華商業銀行帳號
    00000000000號，林世豪、李志偉二人復陷於錯
    誤而將上開存摺、印章、提款卡交與詐欺集團，由詐欺集團
    另施以信用卡、提款卡資料遭冒用為由之詐術，向庚○○詐
    得十七萬七千百十七元；向辛○○詐得十九萬九千九百六十
    六元，庚○○分三次將款項轉帳至林世豪上揭臺北國際商業
    銀行帳戶、國泰世華商業銀行帳戶。辛○○亦分三筆轉帳至
    上揭華僑銀行羅東分行帳戶。嗣庚○○、辛○○發覺被騙報
    警循線查獲。此外，本案證據及應適用之法條，除均引用檢
    察官聲請簡易判決處刑書記載相同之部分（如附件）外，另
    補充(一)被害人丙○○、庚○○、辛○○、壬○○及戊○○於
    警詢之指訴；(二)證人葉樹霖、林世豪及李志偉於警詢中之證
    述；(三)門號0000000000號及000000000
    0號行動電話申辦資料；(四)轉帳單據六紙；(五)帳戶資金往來
    明細三份；(六)自動櫃員機交易明細表二份；(七)奇摩拍賣網站
    資料二份。
二、又本件被告甲○○行為後，刑法總則編於九十四年二月二日
    大幅修正公布後，並於九十五年七月一日正式施行，而刑法
    第二條第一項固修正為「行為後法律有變更者，適用行為時
    之法律，但行為後之法律有利於行為人者，適用最有利於行
    為人之法律」，然此乃為與刑法第一條罪刑法定主義相互契
    合，而貫徹法律禁止溯及既往原則，係規範行為後法律變更
    所生新舊法律比較適用之準據法，故刑法第二條第一項雖經
    修正，但因屬適用法律之準據法，本身尚無比較新舊法之問
    題，應一律適用裁判時之修正施行後刑法第二條之規定以決
    定適用之刑罰法律，先予說明。而本案相關法條之新舊法比
    較及適用情形，均如附表所示。至於檢察官移送併辦之犯罪
    事實，雖均未據檢察官聲請簡易判決處刑，然此與檢察官原
    聲請簡易判決處刑事實具實質上一罪關係（被告以同一幫助
    詐欺犯行，幫助正犯為連續犯行），既經檢察官移送併辦審
    理，自俱為前揭起訴效力所及，本院應併予審究，附此敘明
    。
三、原審以被告犯行明確，依法論罪科刑，固非無見。惟原審就
    前揭檢察官移送併辦之犯罪事實未及審酌，且漏論葉樹霖（
    已另案起訴）及姓名年籍不詳之林姓成年男子等所屬詐騙集
    團成員均為共同正犯，即有未洽。檢察官以原審對上揭移送
    併辦之事實未予審酌上訴，為有理由，原判決既有上開違誤
    ，自應由本院予以撤銷改判。爰審酌被告犯罪之動機、目的
    ，及其手段助長他人犯罪，增加政府查緝犯罪之困難，且危
    害社會交易秩序與治安，並造成本案被害人等財產上之損失
    ，惟其能夠坦承犯行，犯罪後之態度尚佳等一切情狀，量處
    如主文所示之刑，併諭知如易科罰金之折算標準，以示懲儆
    。
據上論斷，應依刑事訴訟法第四百五十五條之一第一項、第三項
、第三百六十九條第一項前段、第三百六十四條、第二百七十三
條之一第一項、第三百十條之二、第四百五十四條、第二百九十
九條第一項前段，修正後刑法第二條第一項前段、修正前刑法第
三十條、第二十八條、第五十六條、刑法第三百三十九條第一項
，修正前刑法第四十一條第一項前段，刑法施行法第一條之一，
修正前罰金罰鍰提高標準條例第二條，判決如主文。
本案經檢察官癸○○到庭執行職務。
中    華    民    國    95    年    10    月    25    日
                     刑事第六庭  審判長法  官  張瑛宗
                                       法  官  孫淑玉
                                       法  官  黃莉莉
以上正本證明與原本無異。
本件不得上訴。
中    華    民    國    95    年    10    月    25    日
                                        書記官 朱小萍
附表：
┌─┬────────┬──────────┬──────────┬──────────┐
│  │修正施行前刑法之│修正施行後刑法之規定│適用新舊法之基礎事實│適用之結果及所依據理│
│  │規定            │                    │或法條              │由                  │
├─┼────────┼──────────┼──────────┼──────────┤
│一│無              │新增訂刑法施行法第一│被告所犯幫助詐欺犯行│【逕予適用刑法施行法│
│  │（罰金罰鍰提高標│條之一：「中華民國九│之刑法第三百三十九條│第一條之一】        │
│  │準條例第一項前段│十一年一月七日刑法修│之法定刑中有「一千元│本條文之增訂僅係替代│
│  │）              │正施行後，刑法分則編│以下罰金」之規定。  │罰金罰鍰提高標準條例│
│  │                │所定罰金之貨幣單位為│                    │部分條文，與罰金罰鍰│
│  │                │新臺幣。九十四年一月│                    │提高標準條例罰金額度│
│  │                │七日刑法修正時，刑法│                    │相同，只是貨幣單位由│
│  │                │分則編未修正之條文定│                    │銀元改成新臺幣，並不│
│  │                │有罰金者，自九十四年│                    │發生有利、不利之問題│
│  │                │一月七日刑法修正施行│                    │，亦非法律變更刑度之│
│  │                │後，就其所定數額提高│                    │條文，並無比較新舊法│
│  │                │為三十倍。但七十二年│                    │之問題，應逕予適用。│
│  │                │六月二十六日至九十四│                    │                    │
│  │                │年一月七日新增或修正│                    │                    │
│  │                │之條文，就其所定數額│                    │                    │
│  │                │提高為三倍。」      │                    │                    │
├─┼────────┼──────────┼──────────┼──────────┤
│二│刑法第三十條第一│修正公布施行之刑法第│被告基於幫助他人詐欺│【逕予適用修正前刑法│
│  │項、第二項規定：│三十條第一項、第二項│取財之不確定故意，交│第三十條第一項、第二│
│  │「一、幫助他人犯│規定：「一、幫助他人│付其所有之銀行帳戶等│項】                │
│  │罪者，為從犯。雖│實行犯罪行為者，為幫│物予詐欺集團，幫助犯│本條文僅係就文字加以│
│  │他人不知幫助之情│助犯。雖他人不知幫助│罪。                │修正，並未涉及罪刑實│
│  │者，亦同。二、從│之情者亦同。二、幫助│                    │質內容之變更，並不發│
│  │犯之處罰得按正犯│犯之處罰，得按正犯之│                    │生有利、不利之問題，│
│  │之刑減輕之。」  │刑減輕之。」        │                    │並無比較新舊法之問題│
│  │                │                    │                    │，自應逕適用行為時之│
│  │                │                    │                    │修正前刑法第三十條論│
│  │                │                    │                    │處，並依修正前刑法第│
│  │                │                    │                    │三十條第二項之規定，│
│  │                │                    │                    │按正犯之刑減輕之。  │
├─┼────────┼──────────┼──────────┼──────────┤
│三│修正前刑法第二十│修正後刑法第二十八條│陳世鴻、姓名、年籍不│【適用修正前刑法第二│
│  │八條：「二人以上│：「二人以上共同實行│詳，自稱何玉真、李永│十八條共同正犯規定】│
│  │共同實施犯罪行為│犯罪行為者，皆為正犯│達律師、楊主任等之人│刑法修正前規定：「二│
│  │者，皆為正犯。」│。」                │及所屬詐欺集團其他成│人以上共同實施犯罪」│
│  │                │                    │員（正犯）間，就利用│，而修正後刑法則規定│
│  │                │                    │洪慶商前揭帳戶所為之│：「二人以上共同實行│
│  │                │                    │詐欺犯行，均有犯意聯│犯罪」，即修正後之刑│
│  │                │                    │絡及行為分擔，而為共│法剔除完全未參與犯罪│
│  │                │                    │同正犯。且其等所為詐│相關行為之實行的「陰│
│  │                │                    │欺犯行，亦非屬陰謀、│謀共同正犯」及「預備│
│  │                │                    │預備共同正犯。      │共同正犯」，顯已影響│
│  │                │                    │                    │行為人刑罰之法律效果│
│  │                │                    │                    │，自屬法律有變更，爰│
│  │                │                    │                    │依修正施行後刑法第二│
│  │                │                    │                    │條第一項規定比較新、│
│  │                │                    │                    │舊法，而修正前刑法第│
│  │                │                    │                    │二十八條規定無不利情│
│  │                │                    │                    │形，故本案正犯部分應│
│  │                │                    │                    │適用修正前刑法第二十│
│  │                │                    │                    │八條規定論以共同正犯│
│  │                │                    │                    │。                  │
├─┼────────┼──────────┼──────────┼──────────┤
│四│刑法第五十六條：│已刪除連續犯之規定。│被告所幫助之正犯（詐│【適用修正前刑法第五│
│  │「連續數行為而犯│（即應數罪併罰）    │欺集團）前後為多次詐│十六條連續犯規定】  │
│  │同一之罪名者，以│                    │欺犯行。            │修正施行後刑法業已刪│
│  │一罪論。但得加重│                    │                    │除連續犯之規定，此雖│
│  │其刑至二分之一。│                    │                    │非犯罪構成要件或刑度│
│  │」              │                    │                    │之變更，但因多次犯行│
│  │                │                    │                    │是否可依連續犯規定論│
│  │                │                    │                    │以一罪或應予數罪併罰│
│  │                │                    │                    │，顯已影響行為人刑罰│
│  │                │                    │                    │之法律效果，自屬法律│
│  │                │                    │                    │有變更，依修正施行後│
│  │                │                    │                    │刑法第二條第一項規定│
│  │                │                    │                    │比較新、舊法。      │
│  │                │                    │                    │而本案依照新法，因已│
│  │                │                    │                    │刪除連續犯之規定，故│
│  │                │                    │                    │正犯所為多次犯行，應│
│  │                │                    │                    │分論併罰，不若舊法得│
│  │                │                    │                    │依連續犯之規定，論以│
│  │                │                    │                    │一罪，而以適用行為時│
│  │                │                    │                    │之舊法論連續犯較有利│
│  │                │                    │                    │。                  │
│  │                │                    │                    │                    │
├─┼────────┼──────────┼──────────┼──────────┤
│五│修正前刑法第四十│修正後之刑法第四十一│本案詐欺罪本刑及宣告│【應適用修正前刑法第│
│  │一條第一項前段規│條第一項前段規定：「│刑得易科罰金。      │四十一條第一項前段】│
│  │定：「犯最重本刑│犯最重本刑為五年以下│（附錄法條法定刑係銀│茲比較修正前後刑法第│
│  │為五年以下有期徒│有期徒刑以下之刑之罪│元）                │四十一條第一項前段之│
│  │刑下之刑之罪，而│，而受六個月以下有期│                    │罰金折算標準，以修正│
│  │受六月以下有期徒│徒刑或拘役之宣告者，│                    │公布施行前之規定，較│
│  │刑或拘役之宣告，│得以新臺幣一千元、二│                    │有利於受刑人，應依刑│
│  │因身體、教育、職│千元或三千元折算一日│                    │法第二條第一項前段，│
│  │業、家庭之關係或│，易科罰金。」      │                    │適用修正前刑法第四十│
│  │其他正當事由，執│                    │                    │一條第一項前段規定，│
│  │行顯有困難者，得│                    │                    │定其折算標準。      │
│  │以一元上三元以下│                    │                    │                    │
│  │折算一日易科罰金│                    │                    │                    │
│  │。」            │                    │                    │                    │
│  │                │                    │                    │                    │
│  │（依修正前罰金罰│                    │                    │                    │
│  │鍰提高標準條例第│                    │                    │                    │
│  │二條前段〈現已刪│                    │                    │                    │
│  │除〉規定，就其原│                    │                    │                    │
│  │定數額提高為一百│                    │                    │                    │
│  │倍折算一日，故易│                    │                    │                    │
│  │科罰金折算標準，│                    │                    │                    │
│  │應以銀元三百元折│                    │                    │                    │
│  │算一日，經依現行│                    │                    │                    │
│  │法規所定貨幣單位│                    │                    │                    │
│  │折算新臺幣條例第│                    │                    │                    │
│  │二條規定折算為新│                    │                    │                    │
│  │臺幣後，應以新臺│                    │                    │                    │
│  │幣九百元折算為一│                    │                    │                    │
│  │日。）          │                    │                    │                    │
└─┴────────┴──────────┴──────────┴──────────┘
附件：（臺灣臺南地方法院檢察署九十五年度偵字第七四○號、
      第七四二號起訴書）
附錄本案論罪科刑法條：
中華民國刑法第三百三十九條
（普通詐欺罪）
意圖為自己或第三人不法之所有，以詐術使人將本人或第三人之
物交付者，處5年以下有期徒刑、拘役或科或併科1千元以下罰金
。以前項方法得財產上不法之利益或使第三人得之者，亦同。前
二項之未遂犯罰之。


司法院資訊處製作；財團法人民間司法改革基金會備份。
